【裁判字號】    99,易,1341
【裁判日期】    990825
【裁判案由】    妨害名譽
【裁判全文】
臺灣臺北地方法院刑事判決              99年度易字第1341號
公  訴  人  臺灣臺北地方法院檢察署檢察官
被      告  甲○○
上列被告因妨害名譽案件，經檢察官聲請簡易判決處刑（99年度
偵字第2590號），本院認不宜以簡易判決處刑，改依通常程序審
理，並判決如下：
    主  文
甲○○公然侮辱人，處罰金新臺幣肆仟元，如易服勞役，以新臺
幣壹仟元折算壹日。
    事  實
一、甲○○與乙○○係鄰居，甲○○於民國98年12月7 日21時許
    ，在臺北市○○區○○路277 巷48號乙○○住處前，因細故
    而與乙○○發生爭執，竟基於公然侮辱之犯意，在特定多數
    人可得見聞之處，以「妳屁股洗乾淨去給人家幹」等足以貶
    損乙○○社會評價之言語辱罵乙○○。
二、案經乙○○訴由臺北市政府警察局萬華分局報請臺灣臺北地
    方法院檢察署檢察官聲請簡易判決處刑。
    理  由
壹、程序方面：
一、證人即告訴人乙○○、證人丙○○於警詢中之陳述有證據能
    力：
  (一)被告以外之人於審判外之陳述雖不符刑事訴訟法第159 條之
    1 至之4 等4 條之規定，而經當事人於審判程序同意作為證
    據，法院審酌該言詞陳述或書面陳述作成時之情況，認為適
    當者，亦得為證據；當事人、代理人或辯護人於法院調查證
    據時，知有刑事訴訟法第159 條第1 項不得為證據之情形，
    而未於言詞辯論終結前聲明異議者，視為有前項之同意，同
    法第159 條之5 定有明文。
  (二)本件告訴人、證人丙○○於警詢中所為陳述，其性質雖屬傳
    聞證據，且查無符合同法第159 條之1 至之4 等前4 條之情
    形，惟告訴人、證人丙○○所為之上開警詢筆錄內容，業經
    公訴人及被告於本院審判程序同意作為證據，審理時提示並
    告以要旨，經公訴人及被告表示意見，已知上述筆錄乃傳聞
    證據，且均未於言詞辯論終結前對該等筆錄內容異議，依上
    開規定，是告訴人及證人丙○○於警詢中之證言應具有證據
    能力。
二、證人乙○○、丙○○、丁○○於偵查中之證述有證據能力：
  (一)按被告以外之人於偵查中向檢察官所為陳述，除顯有不可信
    之情況者外，得為證據，刑事訴訟法第159 條之1 第2項 定
    有明文。
  (二)本件證人乙○○、丙○○、丁○○於檢察官偵查中以證人身
    份向檢察官具結所為之證述，未曾提及檢察官在偵查時有不
    法取供之情形，亦無顯不可信之情況，依上說明，其於偵查
    中之證言自具有證據能力。
貳、實體部分：
一、訊據被告甲○○矢口否認有何公然侮辱犯行，辯稱：我沒有
    罵乙○○，我當時是在屋內云云。
二、經查：
  (一)上開犯罪事實，業經告訴人於警詢、偵查及審理時證稱：98
    年12月7 日21時左右，丙○○的朋友劉俐君、吳宏廷在被告
    門前的台階聊天，被告想趕他們離開，我就出去關心，並向
    被告說「門口又不是妳能使用，妳憑什麼趕人家」，被告就
    罵我「妳屁股擦乾淨去給別人幹」（台語），核與證人即告
    訴人之胞姊丙○○於警詢、偵查及審理中證稱：聽到被告罵
    告訴人「妳屁股洗乾淨去給人家幹」、告訴人之夫丁○○於
    偵查及審理時證述：在客廳聽到被告罵告訴人「妳屁股洗乾
    淨去給人家幹」（台語）相符，且經臺北市政府警察局萬華
    分局青年路派出所警員楊宗潔於偵查中證稱：於98年12月7
    日晚上巡邏勤務，值班通知有糾紛，我就直接過去，到場時
    被告很激動說對方弄黑她牆壁，對方說被告辱罵她，到場時
    有乙○○和她先生在，她先生說被告辱罵他太太等語在卷，
    告訴人旋亦於同日22時40分許至青年路派出所報案，有臺北
    市政府警察局萬華分局青年路派出所受理各類案件紀錄表在
    卷可憑（99年度偵字第2590號卷第6 頁至第9 頁、第12頁、
    第25頁、第29頁、第30頁、本院卷第36頁、第38頁、第40頁
    反面），衡情警方到場處理時，證人丁○○已立即向警方反
    應告訴人遭被告辱罵一事，其後告訴人又至警局報案，如被
    告與告訴人於警方到場前未發生口角衝突，告訴人、丁○○
    當無橫生枝節虛捏被告辱罵告訴人情節之理，顯見被告確有
    於上開時、地以上揭言詞辱罵告訴人，應屬無疑。
  (二)至於被告與告訴人衝突之原因，告訴人於警詢中證稱：是丙○○的朋友在被告門前聊天，被告因而與丙○○起衝突，我
    聽到丙○○跟被告吵架，出去關心才被被告罵，於審理時卻
    證稱：是我2 個朋友在我家門口聊天與被告起衝突，我跑出
    來外面罵被告，被告就罵我，接下來丙○○才出來等語（上
    開偵查卷第7 頁、本院卷第36頁），對於其與被告發生衝突
    之起因是否因丙○○與被告吵架欲出面干涉因而被罵，所言
    已有前後不符之情形，且證人丙○○於偵查中證稱：乙○○
    被罵我才出去看，於審理時先稱：有2 個朋友在外面聊天，
    被告出來開始罵，我就出去罵被告，與被告吵架，結果我妹
    妹衝出來對被告說妳為何要罵我的朋友，被告說「妳屁股洗
    乾淨去給人家幹」，又改稱我聽到我妹妹在與被告爭吵時，
    我就走到門口聽等語在卷（上開偵查卷第30頁、本院卷第38
    頁、第39頁），對於被告與告訴人發生爭吵時是否已經在場
    ，所述亦前後矛盾。惟參諸被告與告訴人當時既處於爭吵之
    狀態，則聽聞2 人吵架之人注意力均應集中在被告與告訴人
    爭吵之情況，特別是本件衝突並非告訴人、證人丙○○所故
    意挑起，而是在毫無預期之狀態下所發生，其等既非特意等
    待事情之發生，是告訴人、證人丙○○對於告訴人及證人丙○○何人先至門外與被告發生爭吵，縱未加以注意，或因時
    日經過（告訴人、證人丙○○於偵查中作證時間為99年3 月
    15 日 、至本院作證時間為99年8 月11日，距案發時間已相
    隔3 月、6 月餘）而淡忘、記憶有誤，核均屬常情，自不得
    僅以告訴人、證人丙○○就此部分細節之描述稍有不一，即
    認彼等之證述多所矛盾而全然不可採信。又證人丙○○為告
    訴人之胞姊，證人丁○○則為告訴人之夫，固均與告訴人關
    係密切，惟彼等之證詞與告訴人就被告於案發時、地出言辱
    罵告訴人乙節之陳述，均屬相符，且衡諸證人丙○○、丁○○自身就本案並無利害關係，又分別於偵查中及本院審理時
    ，到庭具結作證，實無迴護偏袒告訴人而誣陷被告，陷己於
    偽證罪處罰之動機，自亦無與告訴人串證之必要性，衡諸經
    驗法則，證人丙○○、丁○○之證詞應屬客觀、中立而堪採
    信，亦徵被告確有於上開時、地，辱罵告訴人「妳屁股洗乾
    淨去給人家幹」等語。
  (三)按刑法上之公然侮辱罪，祗須侮辱行為足使不特定人或多數
    人得以共見共聞，即行成立。所謂侮辱，係以使人難堪為目
    的，以言語、文字、圖畫或動作表示不屑、輕蔑或攻擊之意
    思，足以對於個人在社會上所保持之人格及地位，達貶損其
    評價之程度，即足當之；是否符合侮辱之判斷，應顧及行為
    人之年齡、教育程度、職業與被害人之關係及社會整體之價
    值觀等情狀。查「妳屁股洗乾淨去給人家幹」之言語，在社
    會通念及口語意義上，係對他人人格泛稱之貶損辱詞，以及
    係對他人道德負面評價，足以令人感到難堪、不快，被告對
    告訴人陳述該等言詞，自足以減損告訴人之聲譽。又本件案
    發地點雖在臺北市○○路277 巷48號告訴人住處前，然被告
    之音量足以在屋內之證人丁○○聽聞被告辱罵之言語，且當
    時亦有證人丙○○、友人劉俐君、吳宏廷在場，堪認被告雖
    身處其告訴人家門前，惟就當時整體狀況而言，為特定多數
    人所在之地點，被告所為上開言詞時，為特定多數人所可共
    見共聞，所為亦符合「公然」之要件甚明。
  (四)從而，本件事證明確，被告上揭公然侮辱之犯行堪以認定，
    應予依法論科。
三、核被告所為，係犯刑法第309 條第1 項之公然侮辱罪。爰審
    酌被告不思以理性平和之方式處理紛爭，以不堪之言詞辱罵
    告訴人，無視他人之人格尊嚴，其行為誠屬可議，犯後否認
    犯行，且未與告訴人達成和解等一切情狀，量處如主文所示
    之刑，並諭知易服勞役之折算標準，以示懲儆。
據上論斷，應依刑事訴訟法第452 條、第299 條第1 項前段，刑
法第309 條第1 項、第42條第3 項，刑法施行法第1 條之1 ，判
決如主文。
本案經檢察官盧姿如到庭執行職務。
中    華    民    國    99    年    8     月    25    日
                  刑事第十八庭  法  官  林芳華
以上正本證明與原本無異。
如不服本判決應於收受送達後10日內向本院提出上訴書狀，並應
敘述具體理由；其未敘述上訴理由者，應於上訴期間屆滿後20日
內向本院補提理由書（均須按他造當事人之人數附繕）「切勿逕
送上級法院」。
                                書記官  林鈴芬
中    華    民    國    99    年    8     月    25    日
附錄本案論罪科刑法條
刑法第309條
公然侮辱人者，處拘役或3 百元以下罰金。
以強暴犯前項之罪者，處1 年以下有期徒刑、拘役或5 百元以下
罰金。

司法院資訊處製作；財團法人民間司法改革基金會備份。
